【裁判字號】    90,聲再,138
【裁判日期】    901211
【裁判案由】    違反槍砲彈藥刀械管制條例
【裁判全文】
臺灣高等法院臺南分院刑事裁定          九十年度聲再字第一三八號  Ａ
      再審聲請人
      即受判決人  甲  ○  ○
右列聲請人因違反槍砲彈藥刀械管制條例等案件，對於本院八十七年度上更（一）字
第一六三號中華民國八十八年一月十二日確定判決（臺灣雲林地方法院八十五年度訴
字第四八九號、臺灣雲林地方法院檢察署八十五年度偵字第二八三九號及併辦案號：
台灣台中地方法院檢察署八十六年偵字第三五五號、臺灣雲林地方法院檢察署八十六
年度偵字一九０八號）聲請再審，本院裁定如左：
      主      文
再審之聲請駁回。
      理      由
一、聲請意旨略稱：聲請人甲○○因違反槍砲彈藥刀械管制條例，經本院判處有期徒
    刑貳年，後上訴於最高法院，經最高法院從程序上判決上訴駁回，而告確定。惟
    該案有發見如下確實之新證據，因而依刑事訴訟法第四百二十條第一項第六款之
    規定，聲請再審：（一）證人曾明山於民國（下同）八十六年十二月十八日訊問
    時稱：聲請人及張錫鏞係渠邀至海產店與余明祥見面的，席間余明祥提及張新凱
    未給付六合彩彩金情事，張錫鏞允代為處理，於是余明祥返家取出簽單交付張錫
    鏞等語，參酌張錫鏞所供簽單係聲請人交付方春木，非特自始未經方春木證明，
    亦且為聲請人所否認等情，依證據與經驗法則，張錫鏞所供尚難採信。又證人曾
    明山之證詞自足可採，從而，原確定判決認定余明祥係透過聲請人委請張錫鏞代
    為處理索討六合彩彩金等情，顯有錯誤，而此錯誤又攸關本件犯罪之動機與原因
    之認定。聲請人自始迭供乃因勸阻鍾俊興勿逼迫張新凱付款，張錫鏞等才挾怨報
    復，誣指聲請人參與本案等語，並請求傳喚證人石主宜、吳麗真、鄭和義等，俾
    證明聲請人所言非虛，而原確定判決卻認聲請人所供不足採信暨本案證據已臻明
    確，無傳訊上開證人之必要所得之心證，即係基此錯誤之事實，依曾明山之證詞
    ，張錫鏞直接向余明祥表明願代索六合彩彩金並收受余明祥交付之簽單，依經驗
    法則言，僅張錫鏞始具有本案犯罪之動機與原因可言，豈能謂聲請人亦與張錫鏞
    同具有本案犯罪之動機與原因云云？（二）又於八十五年五月十三日晚間七時許
    ，方春木等駕駛郭平輝所有白色福特自小客車，方春木取郭平輝所有置於車內之
    制式九○手槍乙把，徐民憲持電擊棒一支，綽號「朝枝」真實姓名不詳之人帶水
    果刀一把，同往張新凱住所，將張新凱押往台中，原確定判決認以挾持方式大多
    利用兇器或槍械為之，而推論聲請人等於前一日在張錫鏞居所商議時，即有利用
    槍械挾持張新凱之共識，而論處聲請人等共同無故持有手槍等罪責。惟張錫鏞與
    徐民憲均自始矢口否認有共商以槍械挾張新凱之情事，且徐民憲更稱不知方春木
    攜帶槍械，參酌郭平輝所供作案之槍械係其放置於車內，曾於作案前，即八十五
    年三月間交給方春木之室友陳瑞忠；方春木亦供承其駕駛郭平輝所有汽車，知悉
    車內置有該手槍而私自取用，且郭平輝、方春木及陳瑞忠等曾持該把手槍疑似剝
    奪訴外人林銀洲等之行動自由，加以該把手槍係於八十五年七月十五日凌晨四時
    五十分許，警方在台中縣霧峰鄉本堂村育館後二十五號前，查獲陳瑞忠時，自其
    身上起獲等情視之，該把手槍僅在郭平輝與方春木及陳瑞忠三人間流通之事證至
    明。就本案言，有該把手槍者，僅郭平輝與方春木二人而已，則徐民憲供稱不知
    方春木攜帶槍械及與聲請人、張錫鏞等否認有以槍械挾持張新凱之意思聯絡，要
    非卸罪之詞，足堪採信，原確定判決徒以通常挾持方式大多以槍械為之之主觀上
    推測，認聲請人等上開供述為卸罪之詞不足採，其所認定之事實自有錯誤，而應
    係本案被告等在張錫鏞寓所商議挾持張新凱時，並未有使用槍械之共識。原確定
    判決徒以方春木此逾越原計畫之範圍行為，聲請人應與之共同負責，自有未當云
    云。（三）原確定判決依張錫鏞、方春木及徐民憲等所供，認聲請人參與本案犯
    罪，對聲請人所供且經重要證人鍾俊興證明之供詞於不顧，證據之取捨已嫌率斷
    ，且對聲請人已提供證人之詳細地址請求傳訊證人石主宜、吳麗真及鄭和義等，
    俾資證明聲請人否認參與本案為真實之重要事項，亦枉顧此事實，而以聲請人未
    提供證人詳細地址無從傳訊暨本案業經張錫鏞等供陳甚詳，無傳訊證人石主宜等
    之必要為由加以批駁，亦與證據法則有違，若依鍾俊興已證述在卷之證詞，加上
    證人石主宜等所證，自足佐張錫鏞等供陳與事實不符，原確定判決關於此事實之
    認定自有錯誤云云。
二、按所謂確實之「新證據」，固非以絕對不須經過調查程序為條件，但必需可為確
    實足以動搖原確定判決而為受判決人有利之判決者為限，倘受判決人因對有利之
    主張為原審所不採，事後提出證明，以圖證實在原審前所為有利之主張為真實，
    據以聲請再審，該項證據既非判決後所發見，顯難憑以聲請再審；又按刑事訴訟
    法第四百二十條第一項第六款所謂發現確實之新證據，係指該項證據，事實審法
    院於判決前因未經發見，不及調查斟酌，至其後始行發見且須可認為確實足以動
    搖原確定判決者而言，若判決前已經當事人提出或聲請調查之證據，經原法院捨
    棄不採或顯然不足以動搖原確定判決所憑證據者，即非該款所謂發見之新證據，
    不得據為再審聲請之原因，有最高法院二十八年抗字第八號、三十三年抗字第七
    ○號、五十年台抗字第一○四號判例足資參照。
三、經查：
（一）聲請人聲請再審之本院八十七年度上更（一）字第一六三號刑事確定判決，其
      據以論處聲請人共同未經許可無故持有手槍罪刑，除經同案被告張錫鏞、方春
      木、郭平輝等人迭於偵審中供述被告參與情節綦詳外，亦據被害人張新凱及其
      妻張陳玉蓮於警訊及偵審中指陳，並經證人劉張麗花於警訊及偵查中暨另證人
      鍾俊興於警訊及偵審中證述明確，均核與同案被告徐民憲所供之情節大致相符
      （詳后述）。而原確定判決認定聲請人與張錫鏞及徐民憲基於共同犯意之聯絡
      及行為之分擔，共犯妨害自由及未經許可無故持有槍械等犯行，已於判決理由
      中敘明其憑以認定之理由及證據（見原確定判決第八至十七頁），並就聲請人
      否認參與犯罪之辯解，詳予指駁；又原確定判決亦於理由中，就曾明山、鐘俊
      興之證言不足為聲請人等之有利認定乙節，予以說明。此外，原確定判決認以
      案內卷證已足認定聲請人之犯行，而聲請人請求傳訊石主宜、吳麗真及鄭和義
      等證人以資證明渠並未涉嫌本案，亦經原判決認無傳訊或調查之必要。是原確
      定判決已就上開事實之認定於理由欄內詳加說明其認定所憑之證據及理由，就
      證據取捨自由判斷職權之行使，與經驗法則及論理法則無違。前揭聲請意旨各
      點，係就原確定判決依職權為證據取捨之行使再事爭執，並未提出任何於判決
      前因未經發見不及調查斟酌至其後始行發見之新證據，顯與該條款所謂發見之
      新證據有別，要難據為聲請再審之原因。
（二）矧本院前審訊據上訴人即同案被告張錫鏞已坦承於八十五年五月十二日與其餘
      被告即聲請人鍾志能、徐民憲、方春木、郭平輝及綽號「朝枝」者等人在渠住
      處聚會飲酒時提及張新凱積欠余明祥六合彩二千萬元之賭債，並於商議後與聲
      請人駕車帶同被告方春木、徐民憲等人至被害人張新凱住處勘查地形，及於案
      發後曾至雲林縣古坑鄉託請鍾俊興至台中與被告郭平輝會合處理張新凱之事等
      情不諱。另訊據上訴人即聲請人甲○○亦坦承於八十五年五月十二日與其餘被
      告等共五人在被告張錫鏞住處聚會飲酒，並與被告張錫鏞駕車帶同被告方春木
      等人勘查被害人張新凱住處，及五月十三日張新凱遭人押走後，曾與張錫鏞駕
      車在張新凱住處附近遭警臨檢，並於當晚與張鍚鏞前往台中與鍾俊興會面等情
      無訛。另亦訊據同案被告徐民憲復坦承於八十五年五月十二日在前揭張錫鏞住
      處與其餘同案被告飲酒謀議，嗣於同年五月十三日持電擊棒一支與同案被告方
      春木及綽號「朝枝」者前往張新凱住處強押張新凱並向其索討前揭賭債等情屬
      實，惟均矢口否認有恐嚇取財或共同持有前揭制式手槍犯行。張錫鏞竟辯稱：
      係聲請人鍾志能提出余明祥簽賭之簽單並建議向被害人張新凱索討六合彩賭金
      ，並非其提議，渠於同年五月十二日晚間至張新凱住處勘查地形之本意，是要
      帶張新凱去渠家商討解決六合彩糾紛，嗣同年五月十三日是郭平輝要徐民憲、
      方春木及綽號「朝枝」者三人去挾持被害人張新凱的，渠並未參與挾持被害人
      ，渠僅帶縣議員鍾俊興前往台中百利舞廳，嗣與郭平輝見面後渠即離開，渠並
      未至郭平輝之住處，亦未前往前述觀音山步道，至其餘同案被告如何協調賭債
      糾紛，渠不知情亦未參與，又余明祥之六合彩簽單係聲請人拿給方春木的，渠
      不知方春木等人前往張新凱住處時攜帶前揭手槍，渠既未指使其餘同案被告幫
      余明祥處理賭債糾紛，事後亦未分取張新凱所交付之現款云云。聲請人甲○○
      則於本院前審辯稱：同年五月十二日晚間渠偶至張錫鏞家喝酒，恰巧其餘被告
      亦在場，席間張錫鏞提出余明祥之簽賭六合彩簽單，並建議向張新凱索討賭債
      ，並非渠所提議，而當日渠因酒醉，對有關前往張新凱住處勘查地形之事並不
      知情，亦未與方春木等人共同前往挾持張新凱，而上開余明祥之簽賭單並非其
      提出，係張錫鏞提出交予方春木，同年五月十三日晚間因託張錫鏞載其外出買
      酒而在張新凱住處附近之古坑鄉大埔橋處遇警盤查，嗣後其與張錫鏞前往台中
      係為幫忙解決張新凱之賭債糾紛，並無不法動機，因渠去找鍾俊興勸阻其勿逼
      迫張新凱付錢，同案被告才挾怨報復而誣指渠亦參與本件犯罪云云。
（三）惟經查：
    1.張錫鏞、徐民憲、及聲請人鍾志能夥同方春木、郭平輝與綽號「朝枝」者等人
      如何於前述時間在張錫鏞住處聚會飲酒，席間由聲請人鍾志能提出余明祥簽賭
      六合彩之簽單，與張錫鏞、方春木、郭平輝、徐民憲及綽號「朝枝」者等人共
      同謀議向組頭索討賭債二千餘萬元一節，業據張錫鏞在偵審及本院上訴審及本
      院更審調查審理時供述綦詳（見原審卷第一五七頁背面、本院上訴審卷第八十
      九頁、第九十頁、本院更審卷第一三三頁背面、第一三七頁），核與方春木、
      郭平輝等人於原審及本院調查時供述情節相符（見原審卷第二六三頁、第一八
      四頁至第一八七頁、本院上訴審卷第九十頁、第一六九頁），而被害人張新凱
      如何於前述時地遭徐民憲、方春木及綽號「朝枝」者等人分持電擊棒、槍枝及
      刀械強行挾持，並載往他處談判如何償還其前欠六合彩賭債二千萬元等事實，
      亦據被害人張新凱及其妻張陳玉蓮於警訊及原審偵審中指陳甚詳，並經證人劉
      張麗花於警訊及偵查中、另證人鍾俊興於警訊及原審偵審中證述明確，均核與
      徐民憲、方春木、郭平輝、張錫鏞與聲請人鍾志能所供之情節大致相符，足見
      張錫鏞、徐民憲、鍾志能、方春木、郭平輝及綽號「朝枝」者等人均有共謀以
      挾持要脅之方式向被害人張新凱索討賭債及被害人張新凱確有遭徐民憲、方春
      木及綽號「朝枝」者等三人分持前述電擊棒、槍枝及刀械強行挾持押出索債而
      剝奪其行動自由之事實無訛。
    2.再綽號「阿祥」之余明祥確曾於八十三年九月之前向余敏三簽賭，余敏三因數
      目龐大，將一半分給張新凱等情，業經余敏三於張錫鏞另所涉流氓感訓乙案中
      供述明確（見臺灣雲林地方法院八十六年度感裁字第一七號卷第三十九頁），
      並經本院上訴審調閱該案卷查明無訛。余明祥、余敏三、張新凱三人於該案中
      固稱：其時簽賭金額是二千元，彩金三十餘萬元云云。然經參酌附本案原審卷
      之簽單影本一張（見原審卷第三○八頁）顯示，其中有簽賭「連碰」號碼二十
      號，每號均為二千支，參以證人余敏三於上開流氓感訓案件原審審理中到庭結
      稱：該簽單係「阿祥」向渠簽賭者，當次簽中連碰四號等語（見同上感訓案卷
      第三十九頁正面），而余明祥於該流氓感訓案件亦到庭陳稱：該簽單係渠傳真
      給余敏三簽賭等語（見同上感訓案卷第三十三頁正面），顯見余明祥所簽中者
      應係二千支，非僅二千元，雖余明祥於本院前審調查中亦到庭陳稱：當次只向
      余敏三簽二千元，只贏十八萬元云云（見本院上訴審卷第一三六頁、八十六年
      十二月十八日訊問筆錄），然其所述與上揭原審卷所附簽單內容所載不符，尚
      難採信，又余明祥於本院前審調查中另陳稱：上開簽單會算後已沒有用，何以
      會在張錫鏞（本院前審筆錄誤載為「方春木」）手中，渠沒有交給張錫鏞（方
      春木）云云（見本院上訴審卷第一三五頁背面、八十六年十二月十八日訊問筆
      錄），然另證人曾明山於本院前審調查中已到庭明確證稱：渠有帶張錫鏞及聲
      請人到斗南一家海產店與余明祥見面等語（見同上筆錄第一三七頁），該簽單
      係余明祥私人之物，且其既曾與張錫鏞、鍾志能見面，衡情該簽單必係余明祥
      交給聲請人或張錫鏞甚明。益徵張錫鏞所稱：渠係透過聲請人介紹，於八十五
      年四月下旬，在雲林縣斗南鎮婦女習藝所旁一家海產店與余明祥見面，受託出
      面為余明祥向張新凱催討該未付之賭債一節，核與事實相符，應堪採信。被害
      人張新凱於原審及證人余敏三於偵訊雖供稱：渠等二人固曾經營六合彩賭局供
      不特定人簽賭 (已由台灣雲林地方法院檢察署以八十五年度偵字第三七五○號
      另行偵結），惟未積欠他人賭資二千萬元未予償還云云，顯與事實不符，該部
      份之證詞尚難採信。至張錫鏞與聲請人鍾志能二人於本院前審調查審理時互相
      推諉，互辯上開簽單係對方提出，且挾持被害人張新凱以索討賭債係對方建議
      ，與渠無關云云，惟揆之上述證據資料顯示，此要係聲請人鍾志能與張錫鏞二
      人彼此互相推諉之詞，實則其二人均有共同與余明祥見面商談並應允受託向張
      新凱索討六合彩賭債事宜，業如前述，因此，雖上開簽單係於案發前一日同案
      被告等在張錫鏞住處聚會飲酒時由聲請人鍾志能提出，然鍾志能、張錫鏞於事
      前既已接受余明祥之委託出面處理上揭賭債之事，渠二人彼此間既早已有共同
      犯意之聯絡，則自應對提出上開簽單及建議挾持被害人以索討賭債之事同負其
      責，張錫鏞及鍾志能前揭互相推諉之詞，應均不足採信。
    3.又查被害人張新凱積欠余明祥前揭六合彩賭債二千餘萬元一節，除據聲請人及
      同案被告等五人一致供明在卷外，並有前揭簽單影本一份附卷可稽（見原審卷
      第三○八頁），而觀之上揭簽單內容確有「祥」、「余」、「港二」、「二連
      」、「各二千支」等記載，且據被害人張新凱於警訊時亦陳稱：「‧‧‧此時
      有一歹徒持槍抵在伊的頭上，稱兩年多前的六合彩賭博的糾紛中了二千支的兩
      星彩金，卻誤為中了兩千元的彩金，現在要如何處理該彩金？伊答稱：伊目前
      也沒有那麼多錢，但伊會儘量的慢慢還清該筆彩金，該歹徒答應伊的要求，並
      沒有折磨我的身體。」等語（見斗警刑字第一五六五二號警訊卷第二十四頁）
      ，足見被害人張新凱於案發當時亦未否認其有前述六合彩賭博二千支兩星彩金
      之賭債糾葛，由上情參互以觀，堪認被害人張新凱確有與余明祥有前述二千餘
      萬元六合彩賭金之糾葛無訛。而本件被害人張新凱積欠余明祥簽賭六合彩之前
      揭賭債固屬自然債務，余明祥在法律上固無強制被害人張新凱支付之權利，然
      查賭債仍屬法律上廣義債務之一種，縱依法不能強制債務人履行，然究非屬不
      法財物或利益之範疇，雖余明祥委託被告等向被害人張新凱索討賭債，而聲請
      人與同案被告等五人亦應允前往向被害人索討簽賭六合彩之賭債，然渠等既均
      自認被害人張新凱應支付前揭賭債，自難認渠等在主觀上並無有所謂不法所有
      之犯意存在。
    4.又查八十五年五月十二日在張鍚鏞住處，聲請人與張錫鏞、方春木、徐民憲及
      綽號「朝枝」者等人共同謀議強押張新凱，並於當日晚間即由聲請人與張錫鏞
      帶同方春木、徐民憲及綽號「朝枝」者等人勘查地形之事實，業據聲請人與同
      案被告張錫鏞、方春木、徐民憲於迭次警偵訊、原審審理中及本院上訴審調查
      中供承在卷；且查徐民憲於警訊及原審偵審中供稱：本件為張鍚鏞所提議，八
      十五年五月十二日晚上，在張錫鏞住處喝酒，張某提及張新凱欠其友人六合彩
      賭金二千餘萬元，該友人委託他處理，問伊等是否能幫忙處理，當晚就由聲請
      人與張錫鏞二人先行帶伊、方春木及綽號「朝枝」者等五人一起去了解地形，
      聲請人與張錫鏞要伊等隔日行動等語 (見偵查卷（一）第三十頁即八十五年八
      月五日警訊、同卷第四十三頁反面、第六十五頁正面及原審卷第一五七頁反面
      、第一五八頁正面）。另方春木於警訊中供稱：本件為聲請人與張錫鏞策劃唆
      使的等語 (見警卷第五頁、第七頁反面)，又於偵查中供稱：綽號「朝枝」者
      在車上給被害人吃的安眠藥，是張錫鏞買的，交給渠等，怕張新凱上車後大吵
      大鬧。五月十二日勘查地形後回張家，直到隔天晚上，這期間聲請人與張錫鏞
      又跑出去，傍晚回來跟徐民憲講張新凱住那一間，要他不要走錯等語 (見偵查
      卷（一）第七十三頁反面、第七十四頁正面）。另同案被告郭平輝於警偵訊中
      亦供稱：渠聯絡張錫鏞，由他接鍾俊興至台中後，張錫傭表示要留在市區等候
      結果，當時他說這件事係他策劃的，而且張新凱他也認識，他不過去觀音山見
      遭綁架之張新凱等語（見偵查卷（一）第八十九頁、第一五六頁、第一九五頁
      、偵查卷第二十二頁）；參以八十五年五月十二日晚間，張錫鏞駕駛其所有之
      ＲＫ－八七○○號自用小客車，載聲請人甲○○與方春木、徐民憲、「朝枝」
      等共五人至張新凱住處附近了解情況，後二人並偕同前往台中之事實，業據張
      錫鏞 (見偵查卷（二）第八十四頁反面、第八十五頁正面）、聲請人甲○○ (
      見偵查卷（二）第一○四頁反面、第一○五頁正面）分別於警訊或偵查中供認
      明確，並據證人即雲林縣警察局斗南分局斗南派出所警員賴應清於警訊中證稱
      ：渠等於八十五年五月十三日十八時五十分許接獲通報，乃駕駛巡邏車在大埔
      橋攔截到聲請人與張錫鏞所駕小自客車等語（見偵查卷（一）第一四○頁反面
      ），另八十五年五月十三日晚間，張錫鏞並由台中返回古坑，於翌日（十四日
      ）凌晨即偕同鍾俊興至台中與郭平輝及張新凱等人見面以解決此事等情，亦為
      張錫鏞於警訊、偵訊及原審法院審理時供承在卷，核與證人鍾俊興、證人即司
      機張志銘所供情節相符；是以，倘聲請人與張錫鏞未與方春木、徐民憲、「朝
      枝」等三人事前謀議作案，衡諸常情，何以在方春木等三人尚未與其等聯絡時
      ，即驅車前往前揭地點查看，又何以於案發當晚（十三日）其即迅速趕至台中
      與郭平輝等人見面，並由張錫鏞由台中返回古坑後旋即偕同鍾俊興至台中與郭
      平輝及張新凱等人見面以商議解決本件賭債之事？均顯與常理有悖。因之，聲
      請人甲○○所辯，均係事後諉卸之辭，無足憑採。且由上情觀之，堪認聲請人
      與張鍚鏞與徐民憲、方春木及綽號「朝枝」者等人間就本件妨害自由之犯行，
      彼此均有犯意之聯絡與行為分擔甚明。
    5.再查八十五年五月十三日晚間，徐民憲持電擊棒、方春木持九○制式手槍，綽
      號「朝枝」者持水果刀，三人前往張新凱住處強將張新凱帶至台中郭平輝住處
      ，剝奪張新凱行動自由並私行拘禁之事實，業據徐民憲、方春木、郭平輝供承
      在卷，核與被害人張新凱之指訴及證人張陳玉蓮之證述均相符合，並有台中太
      平郭平輝居所之照片六張在卷可稽；參以被害人張新凱於當日因不聽從上車，
      又遭同案共犯即綽號「朝枝」者持刀刺傷臀部及張新凱被押往台中處所後，即
      遭郭平輝等人詢以六合彩賭博之事要如何解決等語，並於矇眼下遭人以不明槍
      械脅迫，且在押至台中觀音山步道旁時，仍被恫以：如不還錢，要把其推下山
  谷等語，致張新凱同意付款七百萬元等情，亦據方春木、徐民憲於原審供明在
      卷（見原審卷第十八頁正面、第二六三頁、第二六四頁正面），核與被害人張
      新凱於警訊、偵訊及原審法院審理時指訴之情節相符，且郭平輝對將張新凱押
      至山上之事並不否認，並有其帶同警方赴前述觀音山玉佛寺旁登山步道及前述
      犯案現場勘查之照片共八張在卷可憑（見警訊卷第三十八頁至第四十二頁）；
      又郭平輝、張錫鏞等人透過鍾俊興聯絡取款事宜及被害人張新凱事後果依約給
      付二百萬元之事實，亦據被害人張新凱、證人鍾俊興、證人即負責交付該筆款
      項之被害人姊夫劉宏、姊姊劉張麗花、證人即最初約定付款處所之主人蔡文章
      於偵查中及證人即搭載取款之人之計程車司機賴俊卿於警訊中供陳在卷（見偵
      查卷（一）第六十二頁、第六十四頁、第八十六頁即八十五年八月十三日警訊
      筆錄、偵查卷（二）第三十三頁反面），並有被害人提領二百萬元之存款簿明
      細一紙在卷可稽，足證被害人張新凱確因之而支付二百萬元予聲請人等人所指
      派取款之人無訛。是則，聲請人等既強行剝奪張新凱之行動自由，並將之私行
      拘禁而脅迫被害人付款還賭債，足見徐民憲、方春木、郭平輝及綽號「朝枝」
      者等人確有前述共同妨害自由之犯行，應堪認定；再查，本件方春木係持郭平
      輝所有之制式九○手槍一把（即奧地利GLOCK17口徑9MM九○制式手槍，槍號遭
      破壞）與徐民憲及綽號「朝枝」者共同前往被害人張新凱住處挾持被害人張新
      凱外出索債之事實，此業據方春木、徐民憲在警、偵訊時一致供承在卷（見警
      卷第五頁反面、偵查卷（一）第三十頁反面），核與被害人張新凱、張陳玉蓮
      指訴情節相符，雖方春木供稱：該把手槍既為郭平輝所有，置於其所駕駛郭平
      輝所有白色福特自小客車上，渠私自取用的云云（見警卷第五頁反面、本院前
      審八十六年十一月十三日訊問筆錄），然查聲請人等人既共謀以挾持被害人張
      新凱外出而剝奪其行動自由之方式以脅迫被害人償還前述賭債，參以徐民憲於
      原審亦證稱：因張錫鏞說對方身材高大，並怕對方有人，故渠帶電擊棒前去等
      語（見原審卷第一七一頁正面、第三○五頁反面），而徐民憲果攜帶電擊棒、
      綽號「朝枝」者亦攜帶水果刀一把前往被害人住處，另郭平輝亦將上揭槍械放
      置於其所有之前述白色福特自用小客車內，而方春木亦果將該槍持以挾持被害
      人張新凱，顯見聲請人與張錫鏞與其餘同案被告徐民憲、方春木、郭平輝及綽
      號「朝枝」者謀議渠等於八十五年五月十三日前往押張新凱之妨害自由犯行時
      ，相互間即有攜帶槍械器具前往挾持被害人以備防止對方反抗之認識，因此，
      堪認聲請人等五人與共犯綽號「朝枝」者之間，彼此對利用前述槍械挾持被害
      人張新凱之行為均有共識，且係在渠等共同犯罪方法之犯意聯絡範圍內，其等
      六人相互間就方春木持有前揭制式九○手槍以遂行妨害自由之犯行，均有犯意
      聯絡，自應共負未經許可無故持有上開制式手槍之罪責。又查該把制式手槍，
      並非在本案查扣，而係於八十五年七月十五日凌晨四時五十分許，在台中縣霧
      峰鄉○○村○○路二十五號前，為警查獲聲請人等之友人陳瑞忠時，當場由警
      方自陳瑞忠身上一併查獲，業據郭平輝、方春木於原審調查中供明在卷 (見原
      審卷第四十四頁背面、第二六二頁反面、第二六三頁正面），而該把手槍業經
      另案即台灣台中地方法院八十五年度訴字第一八四五號妨害自由案件偵查中被
      警查扣，經該案偵查中送內政部警政署刑事警察局鑑定，認具有殺傷力，有該
      局鑑驗通知書附於該案偵查卷內可參，並有台灣台中地方法院八十五年度訴字
      第一八四五號刑事判決理由載明在卷可稽（見原審卷第一四一頁至第一四七頁
      ）。是聲請人與張錫鏞、徐民憲與綽號「朝枝」者及方春木、郭平輝等人共同
      未經許可無故持有該制式手槍之犯行，亦堪予認定。至聲請人甲○○在本院前
      審上訴審聲請傳訊證人石主宜，以證明其曾於家中裝設電話錄音機欲搜集對其
      有利之證據，並聲請傳訊證人即其友人吳麗真以證明八十五年五月十三日聲請
      人確係於外出代友人購買米酒時巧遇張錫鏞，並聲請傳訊證人鄭和義以證明渠
      並未涉犯本案等情，惟聲請人鍾志能並未提供詳細地址以供本院前審上訴審傳
      訊，且查本案犯罪事實依前述各項證據資料已足資確切證明，上開證據已無傳
      訊或調查之必要，而不予傳訊，業經確定判決詳敘在案。綜上所述，本件聲請
      人與張錫鏞、徐民憲與方春木、郭平輝及綽號「朝枝」者等六人就本件妨害自
      由及未經許可無故持有槍械犯行，互有犯意聯絡及行為分擔，均為共同正犯之
      事證已臻明確，聲請人與張錫鏞、徐民憲等人之犯行均洵堪認定。
四、綜據上述，前開聲請意旨各點，係就原確定判決依職權為證據取捨之行使再予爭
    執，並未提出任何於判決前因未經發見不及調查斟酌至其後始行發見之新證據，
    顯與該條款所謂發見之新證據有別，要難據為聲請再審之原因，已如上述，聲請
    人本件再審之聲請為無理由，應予駁回。
五、據上論斷，應依刑事訴訟法第四百三十四條第一項裁定如主文。
中    華    民    國      九十      年      十二      月      十一      日
                                  臺灣高等法院臺南分院刑事第三庭
                                      審判長法官  黃    崑    宗
                                            法官  楊    省    三
                                            法官  莊    俊    華
右正本證明與原本無異。
如不服本裁定應於送達後五日內向本院提出抗告狀。
                                      法院書記官  易    慧    玲
中    華    民    國      九十      年      十二      月      十四      日


司法院資訊處製作；財團法人民間司法改革基金會備份。
